【裁判字號】    98,訴,1070
【裁判日期】    980430
【裁判案由】    毒品危害防制條例
【裁判全文】
臺灣板橋地方法院刑事判決              98年度訴字第1070號
公  訴  人  臺灣板橋地方法院檢察署檢察官
被      告  甲○○
                 （現於臺灣臺北監獄臺北分監另案執行中）
上列被告因違反毒品危害防制條例案件，經檢察官提起公訴（97
年度毒偵字第9173號），被告於本院準備程序進行中，就被訴犯
罪事實為有罪之陳述，本院告知簡式審判程序之旨，並聽取其與
公訴人之意見後，經合議庭裁定由受命法官獨任進行簡式審判程
序審理後，判決如下：
    主  文
甲○○施用第一級毒品，累犯，處有期徒刑捌月。扣案之注射針
筒貳支，均沒收。
    事  實
一、甲○○曾有施用毒品等前科紀錄，茲分述如下：
(一)、於民國90年間因施用毒品案件，經本院以90年度毒聲字第28
    76號刑事裁定送勒戒處所觀察、勒戒後，認無繼續施用毒品
    之傾向而於90年7 月31日執行完畢釋放出所，並由臺灣板橋
    地方法院檢察署（下稱板橋地檢署）檢察官以90年度毒偵字
    第2909號為不起訴處分確定；復於91年間因施用毒品案件，
    除經本院以91年度毒聲字第771 號刑事裁定送勒戒處所觀察
    、勒戒後，認有繼續施用之傾向，再經本院以91年度毒聲字
    第2615號刑事裁定令入戒治處所施以強制戒治，並於92年3
    月11日停止戒治出所，所餘戒治期間付保護管束，嗣於92年
    8 月2 日保護管束期滿，未經撤銷停止戒治，視為強制戒治
    執行完畢外，並經本院以91年度訴字第1798號刑事判決各處
    有期徒刑9 月、6 月，並定應執行有期徒刑1 年2 月確定；
    又於91年間因竊盜案件，經本院以91年度易字第2311號刑事
    判決各處有期徒刑8 月、6 月，並定應執行有期徒刑1 年確
    定；另於92年間因賭博案件，經本院以91年度重簡字第1521
    號刑事簡易判決處有期徒刑4 月，並得易科罰金確定；又於
    92年間因違反電信法案件，經本院以92年度訴字第1190號刑
    事判決處有期徒刑3 月，並得易科罰金確定。嗣上開六罪刑
    經本院以92年度聲字第1432號刑事裁定定其應執行有期徒刑
    2 年8 月確定，迨於94年9 月6 日因縮短刑期期滿執行完畢
    出監。
(二)、復於96年間因施用毒品案件，經本院以95年度訴字第2127號
    刑事判決處有期徒刑10月確定，嗣經本院以96年度聲減字第
    1793號刑事裁定減為有期徒刑5 月，並得易科罰金確定，迨
    於96年9 月3 日因徒刑執行完畢出監。
(三)、再於96年間因施用毒品案件，經本院以96年度訴字第1894號
    刑事判決各處有期徒刑8 月、3 月，並定應執行有期徒刑10
    月，經上訴後，由臺灣高等法院以96年度上訴字第3336號刑
    事判決撤銷原判決改各處有期徒刑8 月、3 月，各減為有期
    徒刑4 月、1 月又15日，並定其應執行有期徒刑5 月，並得
    易科罰金確定，甫於97年7 月5 日因徒刑執行完畢出監。
(四)、另於96年間因竊盜案件，經本院以96年度易字第1697號刑事
    判決各處有期徒刑8 月、1 年，減為有期徒刑4 月、6 月，
    並定應執行有期徒刑9 月，經上訴後，由臺灣高等法院以97
    年度上易字第1535號刑事判決駁回上訴確定；又於97年間因
    施用毒品案件，經本院以97年度訴字第1614號刑事判決各處
    有期徒刑8 月、4 月，並定應執行有期徒刑10月，經上訴後
    ，由臺灣高等法院以97年度上訴字第2519號刑事判決駁回上
    訴確定；再於97年間因竊盜案件，經本院以97年度簡字第79
    34號刑事簡易判決處有期徒刑5 月，並得易科罰金確定；嗣
    上開五罪於97年11月13日入監刑接續執行（現在監執行中）
    。
(五)、又於97年間因施用毒品案件，經本院以97年度訴字第4902號
    刑事判決處有期徒刑8 月，經上訴後，由臺灣高等法院以98
    年度上訴字第957 號刑事判決駁回上訴（尚未確定）。
二、詎其仍不知悔改，猶於觀察、勒戒執行完畢釋放出所後5 年
    以內已再施用毒品犯行被追訴處罰，竟基於施用第一級毒品
    海洛因之犯意，於97年11月12日晚上8 時許（起訴書誤載為
    「於97年11月12日23時38分許為警採尿時回溯26小時內之某
    時許」），在臺北縣新莊市○○○路某處（起訴書誤載為「
    在不詳處所」），以注射針筒注射靜脈之方式，施用海洛因
    1 次；嗣於同日晚上10時24分許，在上址為警查獲，並扣得
    其所有並預備供己施用海洛因用之注射針筒2 支，且經警採
    集其尿液送驗，結果呈海洛因代謝物之嗎啡陽性反應，始查
    知上情。
三、案經臺北縣政府警察局新莊分局報告板橋地檢署檢察官偵查
    起訴。
    理  由
壹、程序方面：本件被告甲○○所犯係死刑、無期徒刑、最輕本
    刑3 年以上有期徒刑以外之罪，其於準備程序就前揭被訴事
    實為有罪之陳述，經法官告知簡式審判程序之旨，並聽取其
    與公訴人之意見後，本院認無不得或不宜改依簡式審判程序
    進行之處，爰依刑事訴訟法第273 條之1 第1 項、第284 條
    之1 之規定，由本院合議庭裁定本件由受命法官獨任進行簡
    式審判程序，合先敘明。
貳、實體方面：
一、上開事實，業據被告於本院訊問時自白不諱，且被告於前開
    時間採集之尿液經送驗，結果呈海洛因代謝物之嗎啡陽性反
    應乙節，此有台灣檢驗科技股份有限公司出具2008/12/04報
    告編號CH/2008/B0385 之濫用藥物檢驗報告及臺北縣政府警
    察局新莊分局偵辦毒品案被移送者姓名及代碼對照表各乙份
    （詳見偵查卷第18之1 及45頁）在卷可稽，並有扣案之注射
    針筒2 支可證。又按海洛因經注射或吸入人體後，約80% 於
    24小時內自尿中排出，且尿液中能否驗出嗎啡陽性反應與其
    投與量、投與途徑、採尿時間、個人體質及檢測方法之靈敏
    度有關，國外曾有文獻報導注射6 毫克之海洛因鹽酸鹽，其
    代謝物嗎啡之平均可檢出時限約為26小時等情，業經行政院
    衛生署藥物食品檢驗局於81年9 月8 日以藥檢壹字第811488
    5 號函示明確，則被告上開時間所採集之尿液送驗結果既有
    海洛因代謝物之嗎啡陽性反應，顯見被告在經警採尿時往前
    回溯26小時內之某時（惟應扣除為警查獲後至採尿時止人身
    自由受拘束期間），確有施用第一級毒品海洛因之犯行至明
    。故被告之自白核與事實相符，應堪予採信。是本案事證已
    臻明確，被告犯行洵堪認定，應予依法論科。
二、論罪科刑部分：
(一)、按施用毒品經觀察、勒戒或強制戒治執行完畢釋放後，5 年
    後再施用毒品，應適用毒品危害防制條例第20條第1 、2 項
    之規定，同條例第20條第3 項定有明文。又按於92年7 月9
    日新修正之毒品危害防制條例刪除二犯及三犯之規定，一改
    修法前繁雜之處遇程序，僅將施用毒品者簡化區分為初犯、
    再犯，並認施用毒品者係屬病患性犯人，以觀察、勒戒戒除
    其身癮，並以強制戒治去除其心癮。經觀察、勒戒或強制戒
    治執行完畢釋放後，若係5 年後再犯該條例第10條施用毒品
    罪者，與同條例第20條第1 項、第2 項關於「初犯」之處理
    方式相同，檢察官應先聲請法院裁定令被告入勒戒處所觀察
    、勒戒，並視有無繼續施用毒品傾向，決定應予釋放、為不
    起訴之處分，或應聲請法院裁定令入勒戒處所強制戒治；若
    係5 年內「再犯」同條例第10條施用毒品罪者，依同條例第
    23條第2 項規定，檢察官則應依法追訴。觀諸該條例第20條
    第3 項之修正理由：「觀察、勒戒或強制戒治5 年後再犯者
    ，顯見前所實施之觀察、勒戒或強制戒治已足以遮斷其施用
    毒品之癮，為期自新及協助其戒除毒癮，對此5 年後再犯者
    ，爰明定仍適用初犯之規定，先經觀察、勒戒、強制戒治之
    程序。」及同條例第23條第2 項之修正理由：「為配合簡化
    施用毒品犯之刑事處遇程序，並鑑於經觀察、勒戒或強制戒
    治執行完畢釋放後5 年內再犯者，其再犯率甚高，原據以實
    施之觀察、勒戒及強制戒治既已無法收其實效，自應施以刑
    事處遇。」顯然如施用毒品者係前經觀察、勒戒或強制戒治
    等治療程序執行完畢5 年後，始再施用毒品之「初犯」，因
    前所執行之觀察、勒戒或強制戒治已足收戒除毒癮之效，自
    應重新執行觀察、勒戒或強制戒治等治療程序，並於治療程
    序執行完畢後，由檢察官為不起訴處分，毋庸對之追訴處罰
    ；反之，在「再犯」之情形，因其先前所為治療程序顯未能
    收戒斷毒癮之效，且考量施用毒品者之再犯率偏高，乃簡化
    其刑事處遇程序，而逕予追訴處罰，不再施以治療程序。參
    酌上開立法理由，修正毒品危害防制條例就施用毒品者，祇
    於「初犯及5 年後再犯」二種情形，有其追訴條件之限制，
    即須於初犯經觀察、勒戒或強制戒治釋放後，5 年內均無施
    用毒品之行為，始能認其前所實施之觀察、勒戒或強制戒治
    已足遮斷毒癮，而得於5 年後再犯時，再予適用初犯之規定
    ，重行觀察、勒戒等程序。倘5 年內已經再犯，被依法追訴
    處罰，縱其第三次（或第三次以上）施用毒品之時間在初犯
    釋放5 年以後，即與「5 年後再犯」之情形有別，且因已於
    「5 年內再犯」，顯見其再犯率甚高，原實施觀察、勒戒或
    強制戒治，已無法收其實效，而無5 年戒斷期之存在，自無
    再經觀察、勒戒或強制戒治之必要，應由檢察官逕行起訴，
    始符新法修正之本旨，最高法院95年度臺上字第1071號、95
    年度臺非字第59號判決意旨可資參照。經查：被告前有事實
    欄一(一)至(五)所示之施用毒品前科在案，此有臺灣高等法院被
    告前案紀錄表及上開不起訴處分書、判決書各乙份在卷可稽
    ，是被告於觀察、勒戒執行完畢釋放後5 年以內已再犯被依
    法追訴處罰如上所述，則揆諸前揭判決意旨，本件檢察官起
    訴被告施用第一級毒品，符合上開規定，合先敘明。
(二)、按海洛因依毒品危害防制條例第2 條第2 項第1 款之規定，
    係屬第一級毒品，故核被告所為，係犯毒品危害防制條例第
    10條第1 項之施用第一級毒品罪。又被告施用前持有海洛因
    係供己施用，則其持有之低度行為，為施用毒品之高度行為
    所吸收，不另論罪。再查，被告於96年間因施用毒品案件，
    經本院以96年度訴字第1894號刑事判決各處有期徒刑8 月、
    3 月，並定應執行有期徒刑10月，經上訴後，由臺灣高等法
    院以96年度上訴字第3336號刑事判決撤銷原判決改各處有期
    徒刑8 月、3 月，各減為有期徒刑4 月、1 月又15日，並定
    其應執行有期徒刑5 月，並得易科罰金確定，甫於97年7 月
    5 日因徒刑執行完畢出監在案，此有上開紀錄表可證，是其
    於受有期徒刑執行完畢後5 年內故意再犯有期徒刑以上之本
    罪，為累犯，應依刑法第47條第1 項之規定，加重其刑。
(三)、爰審酌被告前有多次施用毒品之犯行，仍不知悔悟，故態復
    萌，再次施用毒品，無視於毒品對於自身健康之戕害及國家
    對於杜絕毒品犯罪之禁令，惟審酌被告犯後坦承犯行，態度
    尚佳，並主動交出前揭扣案物品，及施用毒品者均具有相當
    程度之生理成癮性及心理依賴性，戒除不易，且犯罪心態與
    一般刑事犯罪之本質不同，非難性較低等一切情狀，量處如
    主文所示之刑，以資懲儆。
(四)、至扣案之注射針筒2 支，係被告所有並預備供己施用海洛因
    之用乙節，業據被告供述明確（詳見本院卷第36頁），爰依
    刑法第38條第1 項第2 款之規定，併予宣告沒收。
據上論斷，應依刑事訴訟法第273 條之1 第1 項、第299 條第1
項前段，毒品危害防制條例第10條第1 項，刑法第11條前段、第
47條第1 項、第38條第1 項第2 款，判決如主文。
本案經檢察官江祐丞到庭執行職務。
中    華    民    國    98    年    4     月    30    日
                  刑事第十七庭法  官  饒金鳳
以上正本證明與原本無異。
如不服本判決，應於判決送達後10日內，向本院提出上訴書狀，
且上訴書狀應敘述具體理由，而上訴書狀未敘述上訴理由者，應
於上訴期間（即自收受判決書之翌日起算10日）屆滿後20日內補
提理由書。
                              書記官  王春森
中    華    民    國    98    年    4     月    30    日
附錄本案論罪科刑之法律條文：
毒品危害防制條例第10條第1 項：
施用第一級毒品者，處6 月以上5 年以下有期徒刑。


司法院資訊處製作；財團法人民間司法改革基金會備份。
